【裁判字號】    96,破,2
【裁判日期】    970215
【裁判案由】    破產宣告
【裁判全文】
臺灣澎湖地方法院民事裁定                 96年度破字第2號
聲  請  人  甲○○
上列聲請人聲請破產宣告事件，本院裁定如下：
    主     文
聲請駁回。
聲請程序費用新臺幣貳仟元由聲請人負擔。
    理     由
一、本件聲請意旨略以：伊於民國86年間與前夫離婚，且須獨力
    撫育3名子女，87年間又遭陳秀祝倒會，經濟狀況不佳，為
    支應自身開銷，開始申辦信用卡、現金卡及向銀行貸款，再
    以繳納最低應繳金額方式維持基本生活水準，在以卡養卡之
    情形下，因循環利息利率高，債務額迅速累積，迄今積欠各
    銀行新臺幣（下同）計約251萬餘元。又聲請人罹患糖尿病
    、B型病毒性肝炎，身體狀況不佳，復遭任職之公司減薪，
    目前月薪僅2萬餘元，已陷於無力清償債務之窘境，現以每
    月工作收入及對陳秀祝之剩餘債權約5萬5千元，充做日後破
    產財團，爰依破產法第57條之規定聲請宣告破產云云，並提
    出債權人清冊、財團法人金融聯合信用中心當事人綜合信用
    報告、和解書等件為證。
二、按破產，對債務人不能清償債務者宣告之。債務人停止支付
    者，推定其為不能清償，破產法第57條、第1條第2項固有明
    文規定。惟按，破產者，乃債務人不能清償其債務時，為使
    多數債權人得公平滿足，就債務人之總財產，由法院參與其
    事，為一般強制執行之訴訟程序也。所謂不能清償債務，係
    指應即時清償之債務，客觀上不論以正當之財產、勞務、信
    用、均無法繼續清償之意。末按，破產還債固為法之所許，
    惟宣告破產須以債務人不能清償所負債務為要件，而關於該
    要件之是否具備，則應由管轄債務人營業所之管轄法院裁判
    之。又依同法第148條規定：「破產宣告後，如破產財團之
    財產不敷清償財團費用及財團債務時，法院因破產管理人之
    聲請，應以裁定宣告破產終止」，是以法院就破產之聲請，
    應依職權為必要之調查，倘債務人確係毫無財產可構成破產
    財團，或債務人之財產不敷清償破產財團之費用及財團之債
    務，無從依破產程序清理其債務時，自得以無宣告破產之實
    益，裁定駁回聲請（司法院25年院字第1505號解釋、最高法
    院86年度台抗字第479號裁定意旨參照）。
三、經查：
（一）依聲請人聲請狀，債權人清冊所載之債權人達13名，於破
      產程序中，倘債權人人數眾多，或債權債務關係複雜，將
      會致使破產程序處理較為繁瑣，因此，本件關於所需支付
      破產管理人之費用，恐非小額。又聲請人主張其每月尚收
      入2萬餘元，並有對陳秀祝之剩餘債權約5萬5千元，然此
      部分資產是否於本院裁定破產時，仍未遭聲請人之債權人
      執行，是否仍屬債務人之責任財產，不無疑義。又縱使此
      以金額支應因破產財團之管理、變價及分配所生之費用、
      破產債權人共同利益所需審判上之費用及破產管理人之報
      酬後，所剩無幾，其破產債權人顯無法獲得相當比例之受
      償，自無宣告破產之實益。
（二）又聲請人係45年11月10日出生，目前年紀為52歲，仍值壯
      年，任職於三商美邦人壽保險股份有限公司，近年來仍有
      每年2、30萬餘元之收入，為聲請人自陳在卷，並經本院
      依職權調閱聲請人綜合所得稅各類所得資料清單在卷，堪
      認其具備相當之工作能力。又聲請之3名子女現皆已成年
      ，聲請人對子女已無扶養義務，且上開子女亦將具備相當
      工作能力可扶養聲請人，而其中長子蔡文華名下尚有土地
      、房屋等不動產，業據本院調閱相關戶籍及財產資料可稽
      ，聲請人之經濟狀況諒可獲得改善，自當得與各債權銀行
      及親友協商如何簡化還款程序、降低利息，俾以合理之方
      式分期清償債務，而非將所餘資產浪費於破產程序，反而
      令各債權人平白損失對於聲請人之債權。因此，本院認為
      依據債務人之現有資產、工作能力、本件債務之金額與性
      質，尚無不能清償債務之情事。
（三）綜上所述，揆諸前揭說明，本件聲請與法律規定之要件不
      符，並無理由，應予駁回。
四、依破產法第5條，民事訴訟法第95條、第78條，裁定如主文
    。
中    華    民    國    97    年    2     月    15    日
                        民事庭  法  官  李宛玲
以上正本證明與原本無異。
如不服本裁定，應於裁定送達之翌日起10日內提出抗告狀於本院
。
中    華    民    國    97    年    2    月    18    日
                                書記官  莊茹茵


司法院資訊處製作；財團法人民間司法改革基金會備份。
